【裁判字號】    95,交簡上,52
【裁判日期】    950524
【裁判案由】    過失傷害
【裁判全文】
臺灣高雄地方法院刑事判決            95年度交簡上字第52號
上  訴  人  甲○○
即  被  告
上列上訴人因過失傷害案件，不服本院交通法庭94年度交簡字第
3053號，中華民國95年1 月19日第一審判決（聲請簡易判決處刑
案號：94年度偵字第25149 號），提起上訴，本院管轄之第二審
合議庭判決如下：
    主  文
原判決撤銷。
甲○○因過失傷害人，處拘役貳拾伍日，如易科罰金，以參佰元
折算壹日。
    事  實
一、甲○○於民國11年3 月27日出生，為年滿80歲之人。於93年
    12月19日中午12時許，甲○○駕駛車牌號碼7M-1351 號自用
    小客車，沿高雄市○○區○○路由南往北方向行駛，行經該
    路段國軍左營醫院大門前T 字型路口欲左轉時，甲○○本應
    注意車前狀況，並隨時採取必要之安全措施，且汽車行駛至
    交岔路口轉彎時，轉彎車應讓直行車先行，而當時路況，天
    候晴、日間有自然光線、路面乾燥無缺陷、無障礙物且視距
    良好，客觀上並無不能注意之情形，詎甲○○竟疏未注意車
    前狀況，且轉彎車未讓直行車先行，貿然左轉，適丙○○駕
    駛車牌號碼K29-605 號機車，沿高雄市○○區○○路由北往
    南方向行駛，途經該T 字型路口欲直行時，亦疏未注意車前
    狀況，見狀已閃避不及，其機車車頭因而與甲○○所駕駛上
    開汽車右前車頭保險桿發生碰撞，丙○○人車倒地，並受有
    頭部受傷合併腦震盪、右眼眶瘀血、右臉挫擦傷、雙肩挫擦
    傷、左下肢挫擦傷等傷害。嗣甲○○見已肇事，留在現場，
    並於員警據報至現場處理時，主動向員警乙○○坦承為肇事
    者，並自願接受裁判。
二、案經丙○○訴由臺灣高雄地方法院檢察署檢察官聲請簡易判
    決處刑。
    理  由
一、證據能力部分：
  (1)證人即告訴人丙○○於警訊中之陳述，係被告以外之人於審
    判外之言詞陳述，為傳聞證據，惟被告於本院審理中同意作
    為證據，且本院審酌告訴人之警訊筆錄，客觀上並無意思不
    自由之情形，亦認為適當，依刑事訴訟法第159 條之5 第1
    項之規定，本院認有證據能力。
  (2)本件告訴人於偵查中向檢察官陳述時，並未以證人身分具結
    作證，而本院認為，告訴人係向司法警察機關或偵查機關申
    告犯罪事實而要求訴追之人，其於我國刑事訴訟法中，並非
    獨立之證據方法，若欲以告訴人所陳被害經過為認定犯罪事
    實有無之依據時，必須踐行有關證人之證據調查程序，除非
    其有依法得拒絕證言或不得令具結之情形，否則檢察官應命
    其具結，若依法應具結而未具結時，依新修正刑事訴訟法第
    158 條之3 之規定，告訴人就有關被害事實經過之陳述，並
    無證據能力，故本件告訴人於偵查中之陳述，本院認無證據
    能力。
  (3)卷附道路交通事故現場圖1 份、道路交通事故調查報告表（
    一）、（二）各1 份、高雄市政府警察局交通大隊交通事故
    談話紀錄表2 份及案發現場照片10張、李明達醫院診斷證明
    書1 份及高雄市政府交通局車輛行車事故鑑定委員會94年3
    月3 日940144號鑑定意見書1 份（係告訴人之母王仙桃委託
    鑑定，並非法院或檢察署依法囑託），均係審判外之傳聞證
    據，惟被告於本院審理中均同意作為證據，本院亦認為適當
    ，依刑事訴訟法第159 條之5 第1 項規定，本院認均有證據
    能力。
二、認定被告犯罪之理由：
    訊據被告固不否認其有於上揭時、地，駕駛7M-1351 號自小
    客車，於行經該T 字型路口欲左轉時，其自小客車右前車頭
    保險桿與告訴人所騎乘上開機車車頭發生碰撞之事實，惟否
    認有何上揭過失傷害犯行，辯稱：伊當時有注意沒有汽車後
    伊才左轉，但因當時機車道有機車，伊就停在汽車道上等待
    機車通過，突然間告訴人就騎機車過來撞伊汽車，伊沒有過
    失等語。經查：
  (1)被告有於上揭時、地，駕駛上開自小客車，於行經該T 字型
    路口進行左轉時，被告之自小客車右前車頭保險桿與告訴人
    所騎乘上開機車車頭發生碰撞，告訴人並因而受有上揭傷害
    之事實，業據告訴人於警訊及本院審理中證稱：伊當天騎機
    車欲通過該路口，被告開車從伊對向行駛過來並左轉行進中
    ，伊閃避不及就撞上，伊當時以為被告會停車讓伊先通過，
    但被告沒有，伊倒地後自行到左營醫院就醫，後來覺得身體
    不適，再到李明達醫院就醫等語屬實，復有告訴人受有上揭
    傷害之李明達醫院診斷證明書1 份及道路交通事故現場圖1
    份、道路交通事故調查報告表（一）、（二）各1 份、高雄
    市政府警察局交通大隊交通事故談話紀錄表2 份、案發現場
    照片10張在卷可憑，是被告有於上揭時、地，駕駛自小客車
    肇事，並致告訴人受有傷害之事實，自堪認定。
  (2)被告雖否認其有過失並為上開辯解，惟依卷附上開道路交通
    事故現場圖1 份及案發現場照片10張觀之，被告自小客車肇
    事後，車輛幾乎成垂直狀停放於內外快車道上，左前車頭已
    進入慢車道，另其自小客車撞擊點係右前車頭保險桿，告訴
    人則係機車車頭，再參以上開告訴人證述案發當時過程，足
    認被告係於進行左轉時，其右前車頭即與告訴人機車車頭發
    生碰撞。按汽車行駛時，駕駛人應注意車前狀況，並隨時採
    取必要之安全措施，且汽車行駛至交岔路口轉彎時，轉彎車
    應讓直行車先行，道路交通安全規則第94條第3 項及第102
    條第1 項第6 款前段分別定有明文，本件被告於左轉時係屬
    轉彎車，本應禮讓直行車先行，被告卻疏未注意對向車道上
    是否有直行車後，即貿然左轉，致直行車即告訴人之機車車
    頭因而直接撞擊告訴人汽車之右前車頭保險桿，被告應負過
    失之責任甚明，又被告於本院審理中供承：伊左轉當時有注
    意沒有汽車後，伊就左轉，但因慢車道上有機車，伊就停在
    該處等語，縱然屬實，惟依其所述，可見被告於欲進行左轉
    時，並未充分注意其對向之快慢車道上均無直行車後再行左
    轉，與上揭轉彎車應禮讓直行車先行之規定亦有違背，而應
    負過失之責任。雖本件告訴人騎乘機車於通過該路口時，本
    亦應注意車前狀況，並隨時採取必要之安全措施，而告訴人
    於本院審理中自承：因為當時剛變換為綠燈，伊直接通過該
    路口沒有停下來，伊看到被告汽車左轉時，有試圖閃避但閃
    不過等語，並參以證人即現場處理員警乙○○於本院審理中
    證稱：本案現場地上並無煞車痕跡等語，足認告訴人於通過
    該路口時，並未充分注意車前狀況，並隨時採取煞停之準備
    ，卻逕行通過該路口，可認亦與有過失，惟並無解於被告上
    開過失傷害犯行之成立。
  (3)本案另經告訴人之母王仙桃委託高雄市政府交通局車輛行車
    事故鑑定委員會鑑定雙方肇事責任，經該會鑑定結果認為：
    被告駕駛自用小客車，轉彎車未讓直行車先行，為肇事原因
    ，告訴人則無肇事原因等語，有該會94年3 月3 日940144號
    鑑定意見書1 份在卷可參。惟告訴人就本案與有過失已如上
    述，該鑑定意見書係依被告及告訴人雙方肇事後之陳述與肇
    事後兩車停止位置認定被告有轉彎車未讓直行車先行之肇事
    原因，固有所據，惟其認定告訴人無肇事因素，則有違誤，
    尚不足採，本院爰不引為認定被告犯行之依據。綜上所述，
    被告駕駛行為已有疏失，且案發當時路況，依上開道路交通
    事故調查報告表（一）、（二）各1 份所載，均無客觀上不
    能注意之情形，被告卻貿然左轉而肇事，其應負過失之責任
    ，且其過失駕駛行為與告訴人受傷結果間，亦有相當因果關
    係，被告上開辯解，係係事後卸責之詞，不足採信，其有為
    上揭過失傷害之犯行，應堪認定。
三、核被告所為，係犯刑法第284 條第1 項前段之過失傷害罪。
    查被告係於11年3 月27日出生，其於案發當時已屬年滿80歲
    之人，有卷附被告之國民身分證影本1 份在卷可憑，本院爰
    依刑法第18條第3 項規定，減輕其刑。又被告於肇事後留在
    現場，並對據報前往現場處理之員警乙○○坦承為肇事者之
    事實，業據被告於本院審理中供述屬實，核與證人乙○○於
    本院審理中證述之情節相符，是被告於員警尚不知何人犯罪
    前，主動向員警坦承為肇事者，符合自首之要件，應依刑法
    第62條前段規定，減輕其刑，並依法遞減之。
四、原審以被告罪證明確，予以論罪科刑，固非無見。惟查，告
    訴人就本案與有過失，已如上述，原審就此未予論述，且引
    用上開鑑定意見書之意見（原審判決就證據部分引用檢察官
    聲請簡易判決處刑書之內容），認告訴人並無肇事因素，尚
    有未洽。被告提起上訴仍執前詞否認犯罪，雖無理由，惟原
    審判決已有上揭未當之處，自應由本院予以撤銷改判。爰審
    酌被告因一己過失駕駛行為，導致告訴人受有上揭非輕之傷
    害，且犯後迄今仍未與告訴人和解以賠償損失，惟念及被告
    並無刑事犯罪前科，有台灣高等法院被告前案紀錄表1 份在
    卷可查，素行尚可，及被告過失情節與其他一切情狀，量處
    如主文所示之刑，並諭知易科罰金之折算標準。
據上論斷，應依刑事訴訟法第455 條之1 第3 項、第369 條第1
項前段、第299 條第1 項前段，刑法第284 條第1 項前段、第18
條第3 項、第62條前段、第41條第1 項前段，罰金罰鍰提高標準
條例第1條前段、第2條，判決如主文。
本案經檢察官丁○○到庭執行職務。
中    華     民     國      95   年    5    月   24   日
                       交通法庭  審判長法  官  唐照明
                                       法  官  盧怡秀
                                       法  官  呂憲雄
以上正本證明與原本無異。
不得上訴。
中    華     民     國      95   年    5    月   26   日
                                       書記官  吳良美
附錄本判決論罪科刑法條
中華民國刑法第284條
(過失傷害罪)
因過失傷害人者，處6 月以下有期徒刑、拘役或500 元以下罰金
，致重傷者，處1 年以下有期徒刑、拘役或500 元以下罰金。
從事業務之人，因業務上之過失傷害人者，處1 年以下有期徒刑
、拘役或1 千元以下罰金，致重傷者，處3 年以下有期徒刑、拘
役或2 千元以下罰金。


司法院資訊處製作；財團法人民間司法改革基金會備份。
